臺灣苗栗地方法院刑事判決
111年度易字第254號
公  訴  人  臺灣苗栗地方檢察署檢察官
被      告  許景雨




上列被告因加重竊盜案件，經檢察官提起公訴（111年度偵字第3
683號），本院判決如下：
    主  文
許景雨無罪。　　
    理  由
一、公訴意旨略以：被告許景雨意圖為自己不法之所有，於民國
    111年1月8、9日之下午某時，在苗栗縣卓蘭鎮內灣里白布帆
    果園（即苗栗縣○○鎮○○段0000○00地號土號果園），持客觀
    上可供為兇器使用之剪刀1支（未扣案），採摘告訴人劉士
    銘所種植之橘子約1000台斤(總市價約新臺幣7至8萬元）得
    手。嗣告訴人發現果園內橘子遭竊，遂詢問被告有無竊取橘
    子，被告始坦承竊盜犯行，後經告訴人報警處理而查獲。因
    認被告涉犯刑法第321條第1項第3款之攜帶兇器竊盜罪嫌等
    語。
二、按犯罪事實應依證據認定之，無證據不得認定犯罪事實；不
    能證明被告犯罪者，應諭知無罪之判決，刑事訴訟法第154
    條第2項及第301條第1項分別定有明文。又刑事訴訟法上所
    謂認定犯罪事實之證據，係指足以認定被告確有犯罪行為之
    積極證據而言；如未能發現相當證據或證據不足以證明，自
    不能以推測或擬制之方法，以為裁判基礎；而認定不利於被
    告之事實，須依積極證據，苟積極證據不足為不利於被告事
    實之認定時，即應為有利於被告之認定，更不必有何有利之
    證據（最高法院29年度上字第3105號、30年度上字第816號
    、40年度台上字第86號判決意旨參照）。再刑事訴訟上之證
    明資料，無論其為直接證據或間接證據，而為認定犯罪事實
    所憑，均須達於通常一般之人均不致有所懷疑，而得確信其
    為真實之程度，始得據為有罪之認定，若其關於被告是否犯
    罪之證明未能達此程度，而有合理懷疑之存在，致使無從形
    成有罪之確信，即不得遽為不利被告之認定（最高法院76年
    度台上字第4986號判決意旨參照）。又檢察官就被告犯罪事
    實，應負舉證責任，並指出證明之方法，刑事訴訟法第161
    條第1項定有明文，因此，檢察官對於起訴之犯罪事實，應
    負提出證據及說服之實質舉證責任。倘其所提出之證據，不
    足為被告有罪之積極證明，或其指出證明之方法，無從說服
    法院以形成被告有罪之心證，基於無罪推定之原則，自應為
    被告無罪判決之諭知（最高法院92年度台上字第128號判決
    意旨參照）。另依刑事訴訟法第154條第2項規定，有罪判決
    書理由內所記載認定事實所憑之證據，須經嚴格證明之證據
    ，在無罪判決書內，因檢察官起訴之事實，法院審理結果認
    為被告之犯罪不能證明，所使用之證據不以具有證據能力之
    證據為限，故無須再論述所引有關證據之證據能力（最高法
    院100年度台上字第2980號判決意旨參照）。
三、公訴意旨認被告涉有上開罪嫌，係以被告之供述、證人即告
    訴人於警詢及偵查中之證述、指認犯罪嫌疑人紀錄表、蒐證
    照片、告訴人提出之對質錄影光碟、譯文及照片各1份等為
    其論據。
四、訊據被告固坦承有採摘告訴人所種植之橘子，惟堅詞否認有
    何竊盜犯行。辯稱：我不知道那是對方果園的，我只是剪超
    過而已，因為沒有界線，又長得差不多等語（本院卷第132
    頁）。
五、經查：
  ㈠被告有持剪刀採摘告訴人所種植之橘子之事實，業為被告所
    坦承（本院卷第51頁），核與證人即告訴人於警詢、偵查及
    本院審理時之證述相符（偵卷第33至35、89至93頁、本院卷
    第104頁），並有指認犯罪嫌疑人紀錄表（偵卷第39至45頁
    ）、蒐證照片（偵卷第49至53頁）、告訴人提出之對質錄影
    光碟、譯文（偵卷第55至60頁）在卷可佐，此部分事實，固
    堪認定。惟被告是否有竊盜之主觀犯意，猶待審究。
　㈡告訴人於偵訊時證稱與隔壁的橘子園有擺放石頭或植雜草區
    隔（偵卷第91頁），於本院審理時證陳其種植的橘子果粒是
    在棚架下方，被告工作的橘子園果粒是在棚架上方（本院卷
    第123至124頁），被告於本院審理時則供陳其只知道都有棚
    架，沒有注意到高低不同（本院卷第124頁），加以告訴人
    於本院審理時證陳被告所受僱採摘橘子的橘子園與告訴人所
    有的橘子園是相鄰的（本院卷第109至110頁），並有當庭所
    繪製之位置圖在卷可佐（本院卷第147頁），審酌被告於本
    院審理時陳述其是第一次到該果園採摘橘子（本院卷第132
    至133頁），雙方的橘子園既然相鄰，石頭或植雜草又非明
    顯可區隔之界線，加上被告又是受其母親所雇用，至其母親
    與另2人所合資向橘子園主承包之橘子園採摘橘子，日薪140
    0元，業據被告於本院審理時供述明確（本院卷第134、136
    頁），是被告對於果園之界線為何是否知悉、有無辨別受僱
    採摘之橘子園與告訴人所有之橘子園差異之能力，實有可疑
    ，而卷內亦無積極證據足以證明被告有此辨別能力，且所採
    摘之橘子又係由僱用之人拿去拍賣場拍賣，業為被告於本院
    審理時所供述（本院卷第143頁），被告並無動機摘告訴人
    之橘子。據此，亦無法憑告訴人所證稱之兩邊橘子果粒位於
    棚架高低位置不同，即推論被告主觀上有竊盜之犯意。
  ㈢被告於警詢時供稱：「（問：據劉士銘所稱，劉士銘於111年
    1月10日11時30分許與你在果園內當面對質並錄影，且你於
    對質過程中有向劉士銘承認你有偷剪他的橘子，以上是否屬
    實？）屬實。」（偵卷第31頁），惟被告於該次警詢時亦供
    稱：我採收的果園不是我們家的果園，只是承包採收的果園
    ，所以當時我不清楚界線在哪裡？是隔壁果園的主人說我有
    沒有剪到他的茂谷？我當下承認說我有等語（偵卷第31頁）
    ；於偵訊時坦承竊盜罪（偵卷第91頁），惟被告於該次偵訊
    時亦供稱：我有剪斷告訴人的茂谷柑，但不是刻意的，我不
    知道石頭區的另一方是別人的，我是受僱去我媽的朋友處做
    採收的等語（偵卷第91頁），惟不能排除係因告訴人已告知
    被告涉嫌摘取其橘子，被告認為其既有摘取他人橘子故而承
    認竊盜罪，被告於本院審理時供稱：「可能是我剪過頭了，
    意思就是一直剪一直剪，剪到裡面也不知道誰的，就一直剪
    這樣子，（問：所以當他們來跟你講說你有剪到他們的橘子
    樹的時候你才會承認？）對。」（本院卷第134頁），此可
    由被告於告訴人所提出之對質錄影譯文中，對方稱：「阿你
    知道那邊是別人的地嗎」，被告係以點頭方式，對方稱：「
    你知道怎麼還剪」，被告稱：「下次不要了」（偵卷第55頁
    ）可為佐證，被告於本院審理時亦供稱：就是他們問我有沒
    有偷竊我才知道，一開始我是不知道，是他們跟我講說那是
    別人的地，我才知道等語（本院卷第134至135頁）。被告採
    摘告訴人所有之橘子，此部分或有民事侵權行為之損害賠償
    責任，然被告自始主觀上無何不法所有之意圖，核與刑法竊
    盜罪之要件有悖，尚難率以該罪相繩。
六、綜上所述，公訴人認被告涉犯竊盜罪嫌，所提出之證據或指
    出之證明方法，於訴訟上之證明，顯未達於通常一般之人均
    不致有所懷疑，而得確信其為真實之程度，既存有合理懷疑
    ，依罪證有疑，利於被告之證據法則，揆諸上揭說明，本案
    被告犯罪核屬不能證明，自應為無罪之諭知。
據上論斷，應依刑事訴訟法第301條第1項，判決如主文。
本案經檢察官廖倪凰提起公訴，檢察官楊岳都到庭執行職務。
中　　華　　民　　國　111 　　年　　10　　月　　25　　日
                  刑事第三庭  法　官　紀雅惠
以上正本證明與原本無異。
檢察官得上訴，如不服本判決應於收受判決後20日內向本院提出
上訴書狀，並應敘述具體理由（均應附繕本）。告訴人或被害人
如對本判決不服者，應具備理由請求檢察官上訴，其上訴期間之
計算係以檢察官收受判決正本之日期為準。
中　　華　　民　　國　111 　　年　　10　　月　　25　　日
                              書記官  陳信全